【裁判字號】    88,易,3109
【裁判日期】    890211
【裁判案由】    傷害
【裁判全文】
臺灣臺中地方法院刑事判決                        八十八年度易字第三一九號
    公  訴  人  臺灣臺中地方法院檢察署檢察官
    被      告  丁○○
    選任辯護人  王秋霜
    被      告  寅○○
                卯○○
                丙○○
                甲○○
    右二人共同
    選任辯護人  林玲珠
右列被告等因傷害等案件，經檢察官提起公訴（八十八年度偵字第三四七四號），本
院判決如左：
    主  文
丁○○、寅○○、卯○○共同傷害人之身體；丁○○、卯○○，各處有期徒刑肆月，
如易科罰金均以佰元折算壹日；寅○○，處有期徒刑月，如易科罰金以佰元折
算壹日。
丙○○共同連續傷害人之身體，累犯，處有期徒刑陸月，如易科罰金以佰元折算壹
日；其餘被訴部分，無罪。
甲○○共同傷害人之身體，處有期徒刑肆月，如易科罰金以佰元折算壹日；其餘被
訴部分，無罪。
    事  實
一、丙○○前於民國八十四年間，因賭博罪，經臺灣臺北地方法院判處有期徒刑五月
    ，如易科罰金以三百元折算一日確定，甫於八十四年十二月二十六日易科罰金執
    行完畢，猶不知悔改。
二、丁○○於八十七年十二月五日十四時許，前往台中縣大雅鄉○○路二三四號其父
    乙○住處，與其父乙○、其弟丙○○間因言談不合起爭執，寅○○、卯○○聽聞
    爭吵聲，趕往勸架，丙○○見狀認為寅○○、卯○○係丁○○之妻舅有偏袒之虞
    ，即出言詈罵寅○○、卯○○，寅○○、卯○○乃心生不滿，竟與丁○○基於共
    同傷害之犯意聯絡，而丙○○亦出於傷害之概括犯意，由卯○○出面與丙○○發
    生拉扯爭吵，丁○○則以茶杯丟擲丙○○，進而演變為雙方互毆，乙○見丙○○
    人單力薄欲出手相助，亦遭丁○○以茶盤打傷，致使乙○受有雙手挫傷、右手背
    瘀傷、左手背瘀傷等傷害，丙○○受有右眼下方瘀血、上嘴唇左側瘀血等傷害，
    卯○○則受有右手上臂挫傷瘀血、右手前臂挫傷瘀血、左側下肢挫傷瘀血、右側
    下肢挫傷瘀血等傷害；迄於八十七年十二月五日二十二時二十分許，丙○○與其
    子甲○○，復承前之傷害犯意，基於共同之犯意聯絡，分持不詳物品，前往台中
    縣大雅鄉○○路一八九巷一號丁○○住處前，共同出手毆打丁○○，致使丁○○
    因而受有頭部撞擊、右手腕、右手食指挫傷、左腰背挫傷等傷害，嗣因丁○○大
    聲呼救，丙○○、甲○○乃迅速逃逸。
三、案經丙○○、丁○○、卯○○、乙○訴由台中縣警察局豐原分局報告臺灣臺中地
    方法院檢察署檢察官偵查起訴。
    理  由
壹、有罪判決部分：
一、訊據被告丁○○、寅○○、卯○○、丙○○、甲○○均矢口否認有何右揭傷害犯
    行，被告丁○○辯稱：伊並未帶人去毆打伊父親乙○，當天係丙○○先出言罵寅
    ○○、卯○○，並搶走卯○○之行動電話，雙方才發生拉扯，伊從未動手毆打伊
    父親乙○及丙○○云云；被告寅○○辯稱：伊係出面前往勸架，並未動手打人，
    當天係丙○○先罵人，才引發衝突云云；被告卯○○辯稱：案發當時，伊在隔壁
    聽見他們大吵，才前往勸架，伊並未毆打乙○，僅係與丙○○發生拉扯，因丙○○搶伊大哥大，怕伊報警，出言詈罵，丙○○先動手，雙方均有受傷云云；被告
    丙○○辯稱：當天係丁○○蓄意與伊吵架，所以帶了六個人回去，丁○○返家後
    就出手打伊，卯○○、寅○○也有打人，伊並未出手打卯○○，且卯○○之傷單
    係事後才驗的，當天晚上伊即返回台北，並未與甲○○前往丁○○住處施以毆打
    云云；被告甲○○辯稱：案發當天晚上伊確實有到丁○○家裡，當時伊父親丙○○已經離開，丁○○見到伊時，嚇了一跳，伊喊伯父，丁○○就抓住伊手並往後
    退，雙方因而跌倒在地，丁○○同時喊叫打人，之後伊即掙脫爬起，迅速逃離，
    並直接搭車返回台北，伊確實未出手打人，雙方僅係雙發生拉扯行為，當時伊係
    徒手前往，並未攜帶任何物品云云。經查：
    （一）告訴人乙○、被告丙○○、卯○○告訴傷害部分：
          證人癸○○於本院審理中證稱：「（問：案發當日在場？）在場，我選
            舉完後到乙○家拜訪，到時他們家裡已有很多人在場，子○○、辰○○
            、乙○、丙○○均在場，我是最後進去。（問：丁○○何時到？）他比
            我早到，那時丁○○、丙○○在爭吵，後寅○○、卯○○跑進來看，王
            奇楨就罵他們二人說，這是家務事，沒有你們客家人的事，你們回去，
            卯○○聽了後就與丙○○發生爭吵，並有拉扯。（問：當時何人受傷？
            ）雙方爭吵時，乙○拿小木棍，我抱住乙○，所以乙○沒受傷，至於王
            奇楨、卯○○有無受傷，我並沒有注意到。」等語（參照本院八十八年
            十一月二十五日訊問筆錄）；證人丑○○於本院審理中證稱：「我們是
            鄰居，案發當天我在場，整個經過我都有看到，當天是丙○○先罵黃沼
            基，之後卯○○來了，丙○○又與卯○○發生口角，丙○○都沒有動手
            ，丙○○先朝卯○○出手，不知是要打人還是要搶東西，之後兩人有發
            生打架的情事，其他人都沒有加入，乙○是因氣不過，拿起椅子要打人
            ，自己去撞到圓桌才受傷的，其他人只是在旁邊口頭爭吵，並未出手，
            晚上的事我不清楚，其餘的事我也不知道，當天丙○○的母親並不在場
            ，丁○○坐在乙○的對面，丁○○沒有動手，寅○○也沒有動手，他們
            在大廳外面打架，然後再吵回屋內，當時我坐在乙○的隔壁，我可以確
            定當天乙○沒有被打。」等語（參照本院八十九年一月十三日審判筆錄
            ）；證人辰○○於本院審理中證稱：「（問：認識被告否？）均認識，
            當日我有在場，當日選舉後，丙○○先罵寅○○，寅○○聽了不愉快，
            不知道誰先動手，兩人就打起來了，時間很短，後來就被分開了，王奇
            楨就報警，事情就結束了，當天只有他們二人動手，當天沒有人打乙○
            ，是乙○拿椅子要打丁○○，自己撞到所致，晚上的事我不清楚，黃沼
            基也沒有動手，卯○○打完後就離開，丁○○也沒有動手，當時乙○的
            太太在房間內，打架時她不在場。」（等語參照本院八十九年一月十三
            日審判筆錄）；綜觀證人癸○○、丑○○、辰○○所述情節，顯見當時
            被告丁○○、寅○○、卯○○、乙○、王奇偵間確有嚴重口角之發生，
            並進而發生肢體拉扯之動作，在當時混亂之情形下，即易發生互毆之情
            事，雙方當時已有拉扯未解之情事，應當有互毆行為之發生，被告王榮
            賢、寅○○縱未出手，亦當對於被告卯○○之傷害行為間，有相當之認
            識，要難謂無共同之犯意聯絡；而被告丙○○先行出言詈罵，之後口角
            衝突，進而發生拉扯行為，衡情以觀，被告丙○○亦不可能瞬間壓制其
            高漲情緒而平和以對，是以，被告丙○○亦當有互毆之行為，亦堪置信
            。至於證人癸○○、丑○○、辰○○之證述內容，衡諸國情，或係雙方
            間之交情，或係因被告丁○○、丙○○兄弟鬩牆、被告丁○○與告訴人
            乙○父子反目礙於情面不願介入，因而多所保留，是以，證人癸○○、
            丑○○、辰○○部分證述情節與事實不相符部分，亦難予採信。
          告訴人乙○（即被告丁○○、丙○○之父）於本院審理中指稱：「（問
            ：八十七年十二月五日下午二時在家被打？）是的，是丁○○打我的，
            他已四年沒有回家過，那天他們共七人到我家，只有丁○○出手打我，
            他拿茶盤打我雙手，丙○○被三人打我是為了去救丙○○，丁○○才將
            我攔住並拿茶盤打我。」等語（參照本院八十八年十一月九日訊問筆錄
            ）；證人戊○○（即被告丁○○、丙○○之母）於本院審理中亦證稱：
            「（問：八十七年十二月五日案發當日你在場否？）在場，丙○○回來
            投票，丙○○在家泡茶，丁○○等七人到家來打丙○○，我先生王天因
            怕丙○○被打死，過去保護丙○○，乙○手也被丁○○拿茶盤打傷。」
            等語（參照本院八十八年十一月二十五日訊問筆錄）；而被告丁○○於
            警訊中曾供稱：「當時我並沒動手打我父親，僅在丙○○與卯○○爭吵
            時，曾拿起茶杯擲丙○○，但並未擲中。」等語（參照八十八年度偵字
            第三四七四號偵查卷第一三頁背面）；告訴人乙○、證人戊○○係被告
            丁○○之父母，當無故意誣陷自己親生子女之舉，其所言證言自堪採信
            ，又被告丁○○亦自承雙方發生嚴重口角爭執，被告丁○○復有丟擲茶
            杯之舉動，依照當時之情境，情緒賁張之際，眾人又已打成一團，被告
            丁○○自難置身事外，是以，被告丁○○當有參與共同傷害之犯意聯絡
            及行為分擔。
          此外，並有告訴人乙○、被告丙○○提出之財團法人私立中國醫藥學院
            附設醫院診斷證明書二份、被告卯○○提出之聯安醫院診斷證明書一份
            在卷可稽；而被告卯○○之驗傷時間雖係八十七年十二月九日（即事發
            後四日），然證人林起堂業於本院審理中證稱：「（問：卯○○就診經
            過？）卯○○於八十七年十二月九日下午三時四十分就診，受傷部未如
            診斷證明書所載，看不出是新傷還是就傷，一般而言，若是瘀傷的情形
            ，兩週左右，仍可見傷痕，傷痕不易判斷受傷的時間與原因。」等語（
            參照本院八十九年一月二十日審判筆錄），是以，被告卯○○所提出之
            診斷證明書亦堪採信。
    （二）被告丁○○告訴傷害部分：
          被告丁○○於本院審理中供稱：「（問：當日晚上二十二時二十分許王
            奇楨持木棍與甲○○持短刀找你理論，在你住處前其二人共同毆打你並
            毀損你所有Ｒ六－六六八二號小客車？）有的，是丙○○打電話給他兒
            子甲○○回來，他們在我車子上寫了『幹』字，並在門外等候我回家，
            待我回家，甲○○持棍子打我，鄰居壬○○、午○○聽到我喊救命，就
            出來看看，那晚共有三人打我，我是嗣後才發現車子被毀損，我猜想他
            們是先毀損我車，再待我回家，才下手打我。」等語（參照本院八十八
            年十一月九日訊問筆錄）；證人壬○○於本院審理中證稱：「（問：案
            發當日在場？）當日晚上我在家看電視，聽見有人喊救命我在圍牆內看
            到二人打丁○○，我就出門看，當時丁○○倒在我家圍牆下，我看到王
            奇楨、甲○○二人撿了東西就迅速逃離，至於何人拿棍子，我並不清楚
            ，我確定我看到的人是丙○○與甲○○。」等語（參照本院八十八年十
            一月二十五日訊問筆錄）；證人午○○於本院審理中證稱：「我在場，
            我聽到丁○○喊救命，因我住在隔壁我看到丙○○及甲○○父子打王榮
            賢，其中甲○○拿棍子，甲○○拿刀子。（問：確定丙○○、甲○○二
            人打丁○○？）我確定。那天是丙○○到警局報案，且丁○○車子確實
            有被人刮傷，因車子是我修理。」等語（參照本院八十八年十一月二十
            五日訊問筆錄）；證人壬○○、午○○證述內容與被告丁○○所述情節
            大致相符，並有被告丁○○所提出之民德醫院驗傷診斷書一份在捲可稽
            ，則被告丙○○、甲○○確有案發當天晚上前往被告丁○○住處出手毆
            打被告丁○○之情，至於被告丙○○、甲○○究係執持何物，被告王榮
            賢與證人壬○○、午○○所述不近相符，該部分自難據以確認。
          而證人己○○於本院審理中證稱：「當時我人在台北我是因我的室友劉
            錦紋當晚與丙○○通電話，時間約十點左右，十一點多丙○○還有到我
            們住處，丙○○看來好像腰與眼睛部位有受傷，十幾分鐘後就離去，我
            是住在台北市○○○路靠近錦州公園，之前那通電話是巳○○打給王奇
            楨，當時他說是被他哥哥打，至於原因我沒多問，其餘部位有無受傷我
            不清楚，好像眼睛與嘴巴也有受傷，我只知道眼睛與腰部的傷，嘴巴的
            部分是丙○○自己講的。」等語（參照本院八十九年一月十三日審判筆
            錄）；證人巳○○（即被告丁○○、丙○○之妹）於本院審理中證稱：
            「（問：八十七年十二月五日是否與丙○○通電話？）有，大約在晚上
            十點左右，我打電話給丙○○，當時他說他人在新竹，講了大約五分鐘
            ，在十一點左右丙○○還到我台北新生北路的住處來找我，當時他右眼
            有瘀傷，左嘴角有流血，停留了約十分鐘左右，他說是被他哥哥帶人打
            傷的。」等語（參照本院八十九年一月二十日審判筆錄）；然證人洪坤
            寶於本院審理中證稱：「（問：現任何職？）馬岡派出所警員，案發當
            日是選舉日，我們是在下午才前往處理，主要是根據乙○的指述，另外
            乙○與丙○○的筆錄是我製作，丙○○的部分是被指控打人的部分，事
            情發生的經過我們不清楚，全部是依據兩造當事人的陳述，筆錄也是照
            他們陳述的內容所製作，筆錄製作的時間我不記得，應是筆錄上所記載
            的時間，丙○○的部分是當天晚上到警局製作的，實際製作的時間，如
筆錄上記載的時間，離開時間不記得，兩人的筆錄是接著製作的，是有
            人報案，我接獲通知才到現場。」等語（參照本院八十九年一月十三日
            審判筆錄）；被告丙○○之警訊筆錄開始製作時間係八十七年十二月五
            日二十時許，而告訴人乙○之警訊筆錄開始製作時間係八十七年十二月
            五日二十一時許，二者之筆錄係接續製作，被告丙○○製作筆錄之時間
            係一個鐘頭，而告訴人乙○製作筆錄之時，被告丙○○當不至於不陪同
            父親在警局製作筆錄，則告訴人乙○製作完筆錄之時間預估應係八十七
            年十二月五日二十二時左右，且證人庚○○事後並以書面補述當天被告
            丙○○與告訴人乙○係於二十一時五十分許離開台中縣警察局豐原分局
            馬岡派出所，此有被告丁○○選任辯護人王秋霜律師八十九年一月二十
            日所提出之辯護意旨狀所附證八之補充說明作證資料一份在卷可稽，亦
            徵被告丙○○不可能於當天二十二時許到達新竹，二十三時許到達台北
            市區；況且，證人庚○○係擔任治安工作之員警，對於案發經過之相關
            時間紀錄，當較一般人有更深刻之印象，而對於當時製作筆錄之時間，
            均因時間久隔，須經查證始得確認，而證人己○○、巳○○對於一年前
            某日發生之事情經過、詳細時間，卻有如此清晰之記憶，其陳述已然令
            人質疑；再者，證人戊○○於本院審理中證稱：「當晚六、七時丙○○
            到警局做完筆錄後就直接回台北，至於甲○○何時回家我並不清楚。」
            等語（參照本院八十八年十一月二十五日訊問筆錄），顯然不實，蓋被
            告丙○○製作筆錄之時間係當晚八時許，而告訴人乙○製作筆錄之時間
            係當晚九時許，被告丙○○若係直接返回台北，證人戊○○何以知悉被
            告丙○○返回台北之詳細時間？是以，證人己○○、巳○○、戊○○所
            為之證述內容，與事實不相符，顯係迴護被告丙○○之詞，尚難遽以採
            信。
          又證人辛○○於本院審理中證稱：「（問：現任何職？）豐原分局刑事
            局小隊長，這案件是我承辦，我是製作丙○○與甲○○的筆錄，是事後
            才製作的，因沒有到現場瞭解情況，實際情形不清楚，因為丙○○與甲○○之前未到案說明，我們才於事後另行通知到案說明，所認知的部分
            均是經由警訊筆錄而得，製作筆錄的經過沒有錄影及錄音，因為是通知
            到案說明的性質。」等語（參照本院八十九年一月十三日審判筆錄），
            證人辛○○、庚○○均表明警訊筆錄係根據被告甲○○之陳述而製作，
            則被告甲○○供稱於警訊中並未坦承互毆，僅係拉扯之語，顯無所據；
            而被告丙○○、甲○○之體型，均較被告丁○○為瘦小，然被告丙○○
            、甲○○二人若係攜帶不詳器物者，即無所為體型之差距可言，是以，
            被告丁○○體型較被告丙○○、甲○○為壯碩者，尚不足為被告丙○○
            、甲○○免責之事證。
    （三）綜上所述，被告丁○○、寅○○、卯○○、丙○○、甲○○所辯均係事後
          卸責之詞，要難採信。本件事證已臻明確，被告丁○○、寅○○、卯○○
          、丙○○、甲○○犯行，均堪認定。
二、核被告丁○○、寅○○、卯○○、丙○○、甲○○所為，均係犯刑法第二百七十
    七條第一項之傷害罪。被告丁○○、寅○○、卯○○三人間與被告丙○○、甲○○二人間，分別顯有犯意之聯絡及行為之分擔，為共同正犯。而被告丙○○先後
    二次傷害行為，其時間緊接，手段同一，所觸犯犯罪構成要件相同之罪名，為連
    續犯，應依刑法第五十六條之規定，論以一罪，並加重其刑。查：被告丙○○曾
    於八十四年間，因賭博罪，經臺灣臺北地方法院判處有期徒刑五月，如易科罰金
    以三百元折算一日確定，甫於八十四年十二月二十六日易科罰金執行完畢，此有
    本院被告全國前案紀錄表一份在卷可稽，被告丙○○前受有期徒刑之執行完畢後
    ，五年之內再犯有期徒刑以上之罪，為累犯，遞加重其刑。爰審酌被告丁○○、
    寅○○、卯○○、丙○○、甲○○因嫌隙起衝突，不思以平和方式解決，而以暴
    力相向，悖於社會公共秩序、善良風俗，且被告丁○○、寅○○、卯○○、丙○○、甲○○矢口否認犯行，未見悔意，犯後態度不佳，惟被告丁○○、卯○○、
    丙○○、告訴人乙○等人所受之傷勢輕微，危害性非鉅等一切情狀，分別量處如
    主文所示之刑，並均諭知易科罰金之折算標準。
貳、無罪判決部分：
一、公訴意旨略以：被告丙○○、甲○○於八十七年十二月五日二十二時二十分許，
    分持木棍、短刀，前往台中縣大雅鄉○○路一八九巷一號被告丁○○住處，毀損
    被告丁○○所有之車牌號碼Ｒ六－六六八二、ＰＣ－五六七八號自小客車之板金
    ；因認被告丙○○、甲○○涉犯刑法第三百五十四條之毀損罪嫌云云。
二、按犯罪事實應依證據認定之，無證據不得推定其犯罪事實，刑事訴訟法第一百五
    十四條定有明文。而刑事訴訟法上所謂認定犯罪事實之證據，係指足以認定被告
    確有犯罪行為之積極證據而言，該項證據自須適合於被告犯罪事實之認定，始得
    採為斷罪資料，最高法院二十九年上字第三一０五號著有判例。又認定犯罪事實
    所憑之證據，無論係直接證據或間接證據，其為訴訟上之證明，須於通常一般之
    人均不致有所懷疑，而得確信其為真實之程度者，始得據為有罪之認定，倘其證
    明尚未達到此一程度，而有合理之懷疑存在，復無其他調查途徑可尋，法院即應
    為無罪之判決，最高法院七十六年台上字第四九八六號著有判例。
三、公訴人認被告丙○○、甲○○涉有上開毀損罪嫌，無非係以右開犯罪事實，業據
    被告丁○○指訴歷歷，並有照片七禎可資佐證等，資為論據。
四、訊據被告丙○○、甲○○均堅持否認有何前開毀損之犯行，被告丙○○辯稱：伊
    當天製作完筆錄即返回台北，並未前往被告丁○○住處，不可能去刮傷被告丁○○的汽車等語；被告甲○○則辯稱：伊當天確有前往找尋伯父即被告丁○○欲詢
    問雙方爭執之事，並無刮傷被告丁○○之汽車之行為等語。
五、經查：被告丙○○、甲○○毀損被告丁○○汽車板金部分，僅有被告丁○○之指
    訴，被告丁○○雖同時提出汽車毀損照片，然由被告丁○○之損害結果，並無推
    定被告丙○○、甲○○之損害行為，自難憑以被告丙○○、甲○○前往被告丁○○住處，即予認定被告丁○○之汽車板金毀損係屬被告丙○○、甲○○所為，現
    有事證尚不足以判定被告丙○○、甲○○有何毀損之行為；此外，復查無其他積
    極證據足資證明被告丙○○、甲○○有何毀損汽車板金之犯行，其前揭犯罪應屬
    不能證明，揆諸首揭規定及判例意旨，爰為無罪判決之諭知。
據上論斷，應依刑事訴訟法第二百九十九條第一項前段、三百零一條第一項，刑法第
二十八條、第五十六條、第二百七十七條第一項、第四十一條、第四十七條，罰金罰
鍰提高標準條例第一條前段、第二條，判決如主文。
中      華      民      國      八十九      年    二    月      十一    日
                                臺灣臺中地方法院刑事第四庭
                                    法  官  巫  淑  芳
右正本證明與原本無異。
如不服本判決，應於判決送達後十日內向本院提出上訴狀，上訴於臺灣高等法院臺中
分院( 須附繕本 )。
                                    書記官
中      華      民      國      八十九      年    二    月      十五    日
附錄本案論罪法條全文：
刑法第二百七十七條：
傷害人之身體或健康者，處三年以下有期徒刑、拘役或一千元以下罰金。
犯前項之罪因而致人於死者，處無期徒或七年以上有期徒刑，致重傷者，處三年以上
十年以下有期徒刑。


司法院資訊處製作；財團法人民間司法改革基金會備份。
